臺灣高等法院民事裁定
110年度抗字第1104號
抗  告  人  葉昭良  

上列抗告人因與相對人新北市中和尊爵富邑公寓大廈管理委員會
間返還所有物事件，對於中華民國110年7月5日臺灣新北地方法
院110年度訴字第574號裁定，關於訴訟標的價額核定部分提起抗
告，關於命補繳裁判費部分聲明異議，本院裁定如下： 
    主  文
抗告及聲明異議均駁回。
抗告訴訟費用由抗告人負擔。
    理  由
一、抗告意旨略以：相對人起訴請求伊返還伊於擔任相對人主任
    委員時所持有之如原判決附表（下稱附表）所示之物，經原
    判決命伊應將附表所示之物返還予相對人，然相對人為非法
    人團體，不得作為權利義務主體，且附表所示之物均為不融
    通公物，不得作為民事訴訟之標的並核定其價額。伊上訴狀
    所述內容係聲請相對人回復原狀，依民事訴訴訟法第77條之
    19規定，不徵費用，且依同法第45條、第89條第1項規定，
    應由相對人法定代理人及訴訟代理人負擔訴訟費用，原裁定
    核定本件訴訟標的價額為新台幣（下同）265萬元，並命伊
    繳納第二審裁判費4萬852元，尚有違誤，爰求為廢棄原裁定
    等語。
二、按上訴所得受之利益，應依上訴之聲明定之。計算上訴利益
    ，準用關於計算訴訟標的價額之規定。法院因核定訴訟標的
    之價額，得依職權調查證據，如訴訟標的價額不能核定，以
    民事訴訟法第466條第1項、第3項所定不得上訴第三審之利
    益額數加十分之一定之，此觀諸同法第466條第4項、第77條
    之1第3項、第77條之12規定自明。次按以一訴主張數項標的
    者，其訴訟標的之價額合併計算之；但所主張之數項標的互
    相競合或應為選擇者，其訴訟標的價額，應依其中價額最高
    者定之，同法第77條之2第1項亦有明文。是訴訟標的價額係
    依原告主張訴訟標的之法律關係，所得受之客觀利益定之。
    倘原告合併提起數訴，各訴之訴訟標的雖不相同，惟自訴訟
    利益觀之，其訴訟目的一致，不超出終局標的範圍，其訴訟
    標的價額應以其中價額最高者定之。經查:相對人主張抗告
    人無權占有附表所示之物，依相對人社區規約第15條第1項
    第1、2款及民法第767條第1項前段規定（見原審板司調卷15
    頁），請求抗告人返還，核非對於親屬關係及身分上之權利
    有所主張，自屬財產權訴訟。原判決命抗告人應將附表所示
    之物返還相對人（見原審卷51頁），抗告人不服，提起上訴
    ，請求廢棄原判決、駁回相對人在第一審之訴（見原審卷87
    頁）。關於附表編號4「新北市中和地區農會定期存款單新
    臺幣100萬元」1張，該定期存款單訴訟標的價額為100萬元
    ，其餘附表所示之編號1至3、5至10之印章、存摺、文件、
    管理服務合約書、委任狀、查核說明書及財務報表之各訴訟
    標的價額均屬不能核定，然相對人主張抗告人前因擔任相對
    人之主任委員而持有附表編號1至3、5至10所示之物，抗告
    人現未擔任主任委員而應予返還，自其訴訟利益及目的觀之
    ，其訴訟利益單一，訴訟目的一致，而具有訴訟利益目的同
    一之競合關係，依上說明，該部分訴訟標的價額，即應按民
    事訴訟法第77條之12規定，以165萬元定之，故本件上訴利
    益即附表所示之物訴訟標的價額合計為265萬元【計算式：1
    65萬＋100萬＝265萬】。則原裁定核定本件訴訟標的價額為26
    5萬元，並無不合。　　
三、又當事人或代理人，因天災或其他不應歸責於己事由，遲誤
    不變期間者，於其原因消滅後十日內，得聲請回復原狀，民
    事訴訟法第164條定有明文。而同法第77條之19但書第3款所
    稱聲請「回復原狀」，係指此等非可歸責於己事由致遲誤不
    變期間，於原因消滅後法定期間內，聲請補行期間內應為之
    訴訟行為者而言。抗告人聲明異議意旨謂本件訴訟標的為聲
    請回復原狀，應適用民事訴訟法第77條之19但書第3款之規
    定，無須徵收裁判費云云，惟抗告人顯非依民事訴訟法第16
    4條之規定聲請回復原狀，抗告人據以聲明異議，要屬誤會
    。又相對人是否有當事人能力、如附表所示之物是否得依民
    事訴訟程序為請求，及定訴訟費用負擔時是否有民事訴訟法
    第89條所示應由第三人負擔之情形，核屬合法上訴後由本案
    訴訟審酌之事項，與抗告人上訴利益即訴訟標的價額之核定
    無關涉，更未能據以抗辯無庸繳納上訴裁判費，抗告人上開
    抗告及異議理由，均無可採。　
四、綜上所述，原裁定核定本件訴訟標的價額為265萬元，並無
    不合。抗告意旨指摘原裁定不當，求予廢棄，為無理由，應
    予駁回。另原裁定關於命抗告人補繳裁判費部分，抗告人聲
    明異議，亦無理由，應予駁回。
五、據上論結，本件抗告及聲明異議均無理由，爰裁定如主文。
中　　華　　民　　國　　110 　年　　9 　　月　　30　　日
                  民事第三庭   
                      審判長法  官  王怡雯
                            法  官  呂綺珍
                            法  官  王育珍
正本係照原本作成。
本裁定除以適用法規顯有錯誤為理由外，不得再抗告。如提起再
抗告，應於收受送達後10日內委任律師為代理人向本院提出再抗
告狀。並繳納再抗告費新臺幣１千元。
中　　華　　民　　國　　110 　年　　10　　月　　5 　　日

  　　　　　　　　　　　　　書記官  簡曉君